【裁判字號】    97,消債更,2002
【裁判日期】    980527
【裁判案由】    更生事件
【裁判全文】
臺灣板橋地方法院民事裁定          97年度消債更字第2002號
聲  請  人  甲○○
代  理  人  洪國誌律師
上列當事人因消費者債務清理事件聲請更生，本院裁定如下：
    主  文
聲請駁回。
聲請費用由聲請人負擔。
    理  由
一、按債務人對於金融機構因消費借貸、自用住宅借款、信用卡
    或現金卡契約而負債務，在聲請更生或清算前，應提出債權
    人清冊，以書面向最大債權金融機構請求協商債務清償方案
    並表明共同協商之意旨，消費者債務清理條例第151條第1項
    定有明文。又聲請更生或清算不合程式或不備其他要件者，
    法院應以裁定駁回之，但其情形可以補正者，法院應定期間
    先命補正，復為同條例第8條所明定。
二、本件聲請意旨略以：聲請人目前債務總金額為新臺幣（下同
    ）610,920 元，有不能清償債務之情事，消費者債務清理條
    例施行後，聲請人前於民國97年6月5日，發函予最大債權金
    融機構台新國際商業銀行股份有限公司（下稱台新銀行）請
    求進行協商程序，並請求其協調各銀行債權人於協商時提出
    債權金額計算及利本金抵充之方式，惟台新銀行自聲請人提
    出協商請求之翌日起，逾30日不開始進行協商，依消費者債
    務清理條例第153 條之規定應視為協商不成立（見本院卷第
    5 至7 頁），而其無擔保或無優先權之債務總額未逾1,200
    萬元，復未經法院裁定開始清算程序或宣告破產，依法自得
    聲請更生程序，懇請裁定開始更生等語。
三、查聲請人之主張，固據其提出財團法人金融聯合徵信中心債
    權人、郵局存證信函用紙影本等件附卷可稽（見本院卷第18
    至21頁）。惟本院於98年1 月17日函詢台新銀行本件未能開
    始協商程序之原因，據台新銀行於98年2 月3 日以台新債協
    98法字第60026 號函表示：「本行未曾收受債務人依消債條
    例第151 條規定申請前置協商文件」等語（見本院卷第28至
    29頁）。按前置協商程序之目的，係在使聲請人與多數債權
    人間得自主解決債務，藉以紓解法院負擔，而為促使前置協
    商程序得以順利並且快速進行，聲請人自應盡其最大的誠實
    協力義務，啟動協商程序之開始，並提出可供債權銀行審核
    之文件，使程序得以進行，方得認有申請協商之真意，惟本
    件聲請人向台新銀行提出前置協商申請之後，並未積極與台
    新銀行聯繫，查明是否收受協商申請，亦或詢問協商遲未進
    行之原因，徒以最大債權銀行逾30日不開始協商為由聲請更
    生，難認聲請人有請求共同協商之真意，是就此所生之程序
    延滯，自不得援引本條例第153 條前段規定主張最大債權銀
    行逾30日不開始協商，而逕向法院聲請更生。從而，本件協
    商之所以無法進行係因聲請人未有請求協商之真意所致，自
    難認最大債權金融機構有逾30日不開始協商之情形。
四、綜上所述，本件聲請人聲請更生，既未遵循本條例第 151條
    第 1項規定先與全體金融機構債權人完成債務協商程序，即
    向本院提出更生聲請，又不符合消費者債務清理條例第 153
    條所稱「自債務人提出協商請求之意日起逾30日不開始協商
    」之要件，且上開欠缺又屬無從補正，自應依同條例第 8條
    前段，駁回其更生之聲請，裁定如主文。
中    華    民    國    98    年    5     月    27    日
                  民事第二庭  法  官  張筱琪
上為正本係照原本作成
如不服本裁定，應於裁定送達後10日內，以書狀向本院提出抗告
，並繳納抗告費新臺幣1千元
中    華    民    國    98    年    5     月    27    日
                              書記官  連思斐


司法院資訊處製作；財團法人民間司法改革基金會備份。
